【裁判字號】    90,訴,1965
【裁判日期】    901005
【裁判案由】    違反著作權法
【裁判全文】
臺灣高雄地方法院刑事判決                          九十年度訴字第一九六五號
    公  訴  人  臺灣高雄地方法院檢察署檢察官
    被      告  乙○○
右列被告因違反著作權法案件，經檢察官提起公訴（九十年度偵字第四七九五號、九
十年度偵字第一三二八九號），本院判決如左：
    主  文
乙○○以明知為侵害著作權之物，意圖散布而陳列之方法，侵害他人之著作權，處有
期徒刑參月，如易科罰金，以參佰元折算壹日，緩刑貳年。
如附表所示之盜版光碟片伍拾片，均沒收。
    事  實
一、乙○○明知年籍姓名不詳、綽號「黑輪」之成年人所持有如附表所示之電影光碟
    片五十片，係未經美商迪士尼企業股份有限公司、時代華納娛樂股份有限公司、
    二十世紀福斯影片股份有限公司、哥倫比亞影片股份有限公司、新線製作股份有
    限公司、派拉蒙影片股份有限公司等著作財產權人授權，擅自重製而侵害上開公
    司享有視聽著作財產權之物，竟因見「黑輪」之男子販賣重製他人享有視聽著作
    權之電影光碟片有利可圖，乃基於意圖營利及散布之意，於民國九十年一月二十
    二日在高雄縣岡山鎮「媽姐廟」附近以每片新臺幣（下同）八十元之代價販入後
    ，欲以每片一百元之價格售出。嗣於同年二月二十一日二十一時許，在高雄縣岡
    山鎮○○路夜市內擺設攤位陳列上開盜版光碟，意圖以一百元之價格出售予不特
    定人，惟尚未賣出之際，旋即經警當場查獲，並扣得附表所示重製他人視聽著作
    之電影光碟片五十片，及其他不詳著作權人享有著作財產權之電影光碟片四十二
    片等物。
二、案經美商迪士尼企業股份有限公司、時代華納娛樂股份有限公司、二十世紀福斯
    影片股份有限公司、哥倫比亞影片股份有限公司、新線製作股份有限公司、派拉
    蒙影片股份有限公司訴由高雄縣警察局岡山分局報請台灣高雄地方法院檢察署檢
    察官偵查起訴。
    理  由
一、訊據被告乙○○固坦承有於右開時地販入告訴人享有著作財產權之電影光碟，及
    陳列欲出售牟利之意圖等情不諱，惟矢口否認其知悉扣案之電影光碟係違法重製
    告訴人美商迪士尼企業股份有限公司所享有視聽著作財產權之物，辯稱：伊不知
    扣案之光碟片係盜版之電影光碟云云。惟查，扣案如附表所示之電影光碟，係美
    商迪士尼企業股份有限公司等公司享有視聽著作財產權之物，業據告訴代理人財
    團法人電影及錄影著作保護基金會人員甲○○於警訊時及本院審理中指述甚詳，
    並有前開重製之電影光碟片共五十片扣案供佐，而該扣案之電影光碟係由工廠壓
    製，皆為院線片，均屬未經合法授權重製之事實，復有財團法人錄影及電影保護
    基金會鑑視報告一紙在卷可憑。另合法光碟片市價每片約六百元，第一次發行出
    租價為一百元之事實，業據告訴代理人甲○○到庭陳述屬實，被告僅以八十元之
    價格販入，以遠低於市價之一百元賣出，其辯稱不知扣案之電影光碟係違法重製
    物之詞已難認可採。況參諸被告於警訊中自陳：扣案之盜拷光碟片，是伊在擺設
    攤販時，見綽號黑輪之人在賣盜版光碟影片，伊一次買入並自行販售等語，益徵
    其於販入時即知扣案之光碟片係他人違法重製之物，故其辯詞顯係卸責之語，不
    足採信，故本件事證明確，被告犯行堪予認定。
二、按被告販入違法重製之光碟片，於陳列後尚未賣出之際，即經警查獲，故核其所
    為，係違反著作權法第八十七條第二款以明知為侵害著作權之物，意圖散布而陳
    列之方法，侵害他人之著作權，應依同法第九十三條第三款之規定處罰。公訴意
    旨雖認被告係以犯上開罪行為常業，惟被告於偵查中自陳其白天在送貨，晚上做
    ＢＢ彈的生意等語，尚未足以其所述之詞，據引為被告主觀上有反覆實施販賣違
    法重製電影光碟片為社會活動之論據，況且扣案違法重製之電影光碟僅五十片，
    未經合法告訴之光碟片僅四十二片，數量非鉅，故亦難就此客觀證據，遽認被告
    係以意圖散布而陳列之方法，侵害他人著作財產權為常業之事實，此外本院復查
    無其他積極證據，足資認定被告係以犯上開罪名為常業之事實，故公訴意旨容有
    未合，惟其起訴被告以明知為侵害著作權之物，意圖散布而陳列之方法，侵害他
    人著作權之基本社會事實同一，本院自應併予審究，並變更其起訴法條。又被告
    以一行為侵害如附表所示告訴人之著作財產權，為同種想像競合犯，應依刑法第
    五十五條規定，從一重處斷。爰審酌被告為一己私利，不知對他人之智慧財產權
    予以尊重，違反國際上普遍強調保護智慧財產權，以期發揚人類精神創作之潮流
    ，其惡性非輕，惟念其所欲販售違法重製之電影光碟數量非鉅，且尚未售出即經
    查獲，對告訴人所生之實質損害不大等一切情狀，量處如主文所示之刑，並諭知
    易科罰金之折算標準，藉資懲儆。又被告雖前曾於八十一年間因偽造文書罪，經
    法院判處有期徒刑十月，緩刑三年確定，惟其於緩刑期滿後，其緩刑未經撤銷，
    此有臺灣高雄地方法院檢察署刑案資料查註紀錄表、臺灣高等法院被告全國前案
    紀錄表各一紙在卷可憑，依刑法第七十六條之規定，其有期徒刑之宣告自應失其
    效力，另念其因一時貪慾，未及深思，致罹刑章，經此偵審及科刑教訓後，當益
    知戒慎而無再犯之虞，本院認所宣告之刑以暫不執行為適當，併宣告緩刑二年，
    以啟自新。扣案如附表所示之電影光碟片五十片，係被告所有，且供其犯本罪所
    用之物，業據被告陳明在卷，爰依刑法第三十八條第一項第二款之規定，併予宣
    告沒收。
三、本件經查扣之其餘視聽著作光碟片四十二片部分，經查未經合法告訴權人提出告
    訴，雖公訴人予以起訴，惟因欠缺告訴之訴追條件，此部分本應依法諭知公訴不
    受理，然公訴人認此部分與前開論罪部分有想像競合犯之裁判上一罪關係，爰不
    另為不受理之諭知，故此部分之光碟片自不應宣告沒收，併此敘明。
據上論斷，應依刑事訴訟法第二百九十九條第一項前段、第三百條，著作權法第八十
七條第二款、第九十三條第三款，刑法第十一條前段、第五十五條、第四十一條第一
項、第七十四條第一款、第三十八條第一項第二款，罰金罰鍰提高標準條例第二條，
判決如主文。
中      華      民      國      九十      年      十      月     五     日
                                臺灣高雄地方法院刑事第二庭
                                      法  官    李代昌
右正本證明與原本無異。
如不服本判決，應於判決送達後十日內，向本院提出上訴狀。
                                      書記官    吳月華
中      華      民      國      九十      年      十      月     八     日
附錄本判決論罪科刑法條全文：
著作權法第九十四條
著作權法第九十三條第三款
有下列情形之一者，處二年以下有期徒刑，得併科新台幣十萬元以下罰金︰
三  以第八十七條各款方法之一侵害他人之著作權者。
著作權法第八十七條第二款
有下列情形之一者，除本法另有規定外，視為侵害著作權或製版權︰
二  明知為侵害著作權或製版權之物而散布或意圖散布而陳列或持有或意圖營利而交
    付者。
附表：


司法院資訊處製作；財團法人民間司法改革基金會備份。
